臺灣高等法院民事裁定
110年度抗字第248號
抗  告  人  臺灣產物保險股份有限公司

法定代理人  李泰宏  
代  理  人  薛銘鴻律師
相  對  人  和昌商旅股份有限公司

法定代理人  張兆龍  

上列當事人間聲明異議事件，抗告人對於民國110年1月11日臺灣
臺北地方法院109年度執事聲字第202號所為裁定提起抗告，本院
裁定如下： 
    主  文
原裁定及原法院司法事務官於民國一○九年八月十七日所為一○九
年度司執字第二一四六二號裁定均廢棄。
抗告費用由相對人負擔。
    理  由
一、聲請、聲明異議及抗告意旨略以：伊持原法院所屬律衡民間
    公證人事務所公證人做成之104年度北院民公晉字第500613
    號公證書（下稱系爭公證書）為執行名義，聲請相對人應將
    門牌號碼臺北市○○區○○○路0段00號建物全棟（下稱系爭建物
    ）遷空返還予伊等，由原法院以109年度司執字第21462號遷
    讓房屋等事件（下稱系爭執行事件）受理。詎相對人於民國
    108年11月15日與第三人天時資產管理有限公司（下稱天時
    公司）簽立頂讓協議書（下稱系爭協議書），由天時公司承
    受相對人於系爭建物之旅館經營權、設備及債務，天時公司
    為強制執行法第4條之2第1項、公證法第13條第2項所稱之繼
    受人，原法院民事執行處（下稱民事執行處）竟以系爭建物
    現非相對人占有，駁回抗告人就遷讓房屋部分強制執行之聲
    請，抗告人不服，聲明異議，原裁定不察，亦駁回抗告人之
    異議，實屬有違。為此提起抗告，請求廢棄原裁定等語。　
    　
二、按當事人請求公證人就下列各款法律行為作成之公證書，載
    明應逕受強制執行者，得依該證書執行之：一、以給付金錢
    或其他代替物或有價證券之一定數量為標的者。…三、租用
    或借用建築物或其他工作物，定有期限並應於期限屆滿時交
    還者。公證法第13條第1項第1、3款定有明文；又執行法院
    對於債權人提出之執行名義，僅就其要件為形式審查即已足
    。公證書倘依公證法第13條第1項所列法律行為作成，具有
    逕受強制執行之記載，自非不具執行力。另強制執行應依執
    行名義為之，為強制執行法第4條第1項所明定。執行法院經
    形式審查結果，認執行名義為合法有效，即應依該執行名義
    所載內容及聲請執行之範圍為強制執行。如當事人就執行名
    義所載實體權利存否有爭執時，應另行提起訴訟以為救濟，
    尚非執行法院所得審究（最高法院101年度台抗字第4號民事
    裁定、109年度台抗字第1484號民事裁定意旨參照）。
三、經查：
　㈠系爭公證書第2條請求公證之法律行為為「房屋租賃契約」，
    第5條「約定逕受強制執行者其意旨」欄記載：乙方（即相
    對人）如未於租賃期滿時交還租賃物，或未依約給付租金、
    或違約時不履行給付違約金之義務，乙方應逕受強制執行」
    ，及所附兩造間於104年6月1日簽署之房屋租賃契約書，第1
    條約定租賃標的物為系爭建物、第2條約定租賃期間自104年
    9月1日起至109年2月28日止，及第17條約定相對人未於租賃
    期滿交還租賃物或未依給付租金等應受強制執行事項，且由
    原法院所屬律衡民間公證人事務所公證人詹晉良公證等情，
    有系爭公證書及房屋租賃契約可按（見原法院109年度司執
    字第21462號執行卷二第85-90頁），是系爭公證書約定逕受
    強制執行事項核與前揭公證法之規定相符，該執行名義為合
    法有效。
　㈡抗告人於109年3月2日持系爭公證書為執行名義，聲請相對人
    應將系爭建物騰空返還及給付積欠租金等，由原法院以系爭
    執行事件受理等情，有民事強制執行聲請狀可按（見上開執
    行卷一第2-5頁）。
　㈢承上可知，抗告人既於租賃期限109年2月28日期滿後之同年3
    月2日提出系爭公證書，並以系爭公證書約定之應受強制執
    行事項，即相對人「未於租賃期滿時交還租賃物」及未依約
    給付租金為執行名義，聲請本件強制執行，已合於強制執行
    法第4條第1項及第6條第4款之規定，系爭公證書由形式上審
    查，既為合法有效，揆之前揭說明，民事執行處即應准抗告
    人聲請該執行名義所載之交還租賃物部分，以相對人為債務
    人為強制執行。
　㈣從而，抗告人既已提出合法有效之公證書為執行名義，請求
    相對人將系爭建物騰空返還，民事執行處自應依該執行名義
    為強制執行，司法事務官卻以相對人非系爭建物現占有人，
    裁定駁回抗告人此部分強制執行之聲請，自有未洽。原裁定
    維持司法事務官處分，駁回抗告人之異議，亦有未合。抗告
    人指摘原裁定及原處分不當，求予廢棄，為有理由，爰將原
    裁定及原處分廢棄。至抗告人主張天時公司為系爭公證書效
    力所及之人，請求天時公司應將系爭建物騰空遷讓部分（見
    上開執行卷一第128-129、152-153頁），是否業經聲請人於
    系爭執行事件中依強制執行法第4條之2規定聲請併為執行，
    案經發回，宜併注意及之。
四、據上論結，本件抗告為有理由，爰裁定如主文。
中　　華　　民　　國　　110 　年　　3 　　月　　19　　日
                  民事第二十庭  
                      審判長法　官  周祖民
　　　　　　　　　　　  　  法　官  馬傲霜
　　　　　　　　　　　  　  法　官  林玉蕙
正本係照原本作成。
本裁定除以適用法規顯有錯誤為理由外，不得再抗告。如提起再
抗告，應於收受送達後10日內委任律師為代理人向本院提出再抗
告狀。並繳納再抗告費新臺幣１千元。
中　　華　　民　　國　　110 　年　　3 　　月　　19　　日

                            書記官  鄭淑昀